【裁判字號】    99,交聲,2340
【裁判日期】    990618
【裁判案由】    聲明異議
【裁判全文】
臺灣臺中地方法院交通事件裁定        99年度交聲字第2340號
原處分機關  交通部公路總局臺中區監理所臺中市監理站
受處分人    甲○○
上列受處分人因違反道路交通管理處罰條例案件，對於交通部公
路總局臺中區監理所臺中市監理站民國九十九年六月三日所為之
裁決（裁監稽違字第裁六一－Ｇ０Ｈ０八二三八四號裁決書），
聲明異議，本院裁定如下：
    主  文
異議駁回。
    理  由
一、原處分機關略以：異議人即受處分人甲○○名下所有之車牌
    號碼ＹＤＧ－八二三號重機車，於民國九十九年三月三十日
    十七時零分許，在臺中市○○街一七二巷六號前處，因「在
    禁止臨時停車處所停車」之違規事實，經臺中市警察局第六
    分局西屯派出所員警以中市警交字第Ｇ０Ｈ０八二三八四號
    違反道路交通管理事件通知單依法逕行舉發，受處分人於期
    限內到案提出申訴，對原舉發單位函復仍有不服，本站遂於
    九十九年六月三日以裁監稽違字第裁六一－Ｇ０Ｈ０八二三
    八四號裁決書，依違反道路交通管理處罰條例第五十六條第
    一項第一款規定，裁處受處分人罰鍰新臺幣（下同）六百元
    等語。
二、本件受處分人甲○○異議意旨略以：聲明異議人固於九十九
    年（聲明異議狀中誤載為九十八年）三月三十日十七時許將
    ＹＤＧ－八二三號機車暫時停放於西安街一七二巷十一號住
    宅屋簷下，惟如採證照片所示係停在住宅屋簷下方，紅色禁
    止停車標線內側（即紅線後面），並未超出紅線或跨越紅線
    情事。參照道路交通安全規則第一百一十一條第一項第四款
    「道路交通標誌前不得臨時停車」之規定反面解釋，停放在
    紅色禁停標線內側（即標線後）之車輛，即無不合，應不違
    規甚明，原告發顯屬不當。次查系爭道路（西安街一七二巷
    ）路幅寬度約十九餘尺許（六公尺許），詎臺中市政府交通
    處未經本西安街巷全體或多數住戶之同意，即貿然派員將西
    安街一七二巷雙側逕行繪設紅色禁止停車標線，禁止住戶臨
    時停車；轄區西屯派出所復每日不定時派警蒞西安街一七二
    巷照相舉發兩側車輛。比較對面相鄰之文華路一三九巷三至
    二十三號巷道路寬只有九尺、文華路一三九巷十九弄三至五
    號巷道路幅寬只有十二尺、一三九巷十九弄六至八號暨一三
    九巷七號路幅寬只有十六尺等路段，均比西安街一七二巷狹
    窄，其路幅寬僅十二尺，交通處則皆予繪設白色停車標線，
    除繪有停車格外，且於路牆釘掛准停車牌示。準此，臺中市
    交通處將西安街一七二巷道路兩側繪設紅色禁止停車標線，
    大肆拖吊並告發停放於紅色標線內、外車輛，造成住戶暨諸
    多逢甲大學學生停車之自由，顯違憲法比例原則，即屬繪設
    不當，尚非合法。現訴請市政府依法將該不當紅色禁停標線
    消除中，併此敘明，爰對原告發不當之事實提出聲明異議（
    附原舉發通知單影本一件及現場路幅照片九張）云云。
三、按駕駛人駕駛汽車，應遵守道路交通標誌、標線、號誌之指
    示；所謂汽車，係在道路上不依軌道或電力架線而以原動機
    行駛之車輛（包括機器腳踏車），道路交通安全規則第九十
    條前段、第二條第一項第一款定有明文。復按禁止臨時停車
    線為紅色實線，用以指示禁止臨時停車路段，道路交通標誌
    標線號誌設置規則第一百六十九條第一項、第二項定有明文
    ，再按禁止臨時停車處所不得停車，道路交通安全規則第一
    百一十二條第一項第一款亦有明文。又汽車駕駛人停車時，
    在禁止臨時停車處所停車者，處新臺幣六百元以上一千二百
    元以下罰鍰，道路交通管理處罰條例第五十六條第一項第一
    款定有明文。末按汽車駕駛人有違規停車之行為而駕駛人不
    在場，經以科學儀器取得證據資料證明其行為違規，當場不
    能或不宜攔截製單舉發者，得逕行舉發，道路交通管理處罰
    條例第七條之二第一項第七款、第二項第四款亦有明文。
四、經查：
（一）受處分人甲○○所有之車牌號碼ＹＤＧ－八二三號重型機
      車，於九十九年三月三十日十七時零分許，停放在臺中市
      ○○街一七二巷內設有紅線實線之禁止臨時停車處所，經
      臺中市警察局第六分局西屯派出所員警拍照後逕行掣單舉
      發等情，為受處分人所不爭執，且有臺中市警察局中市警
      交字第Ｇ０Ｈ０八二三八四號舉發違反道路交通管理事件
      通知單一紙及現場採證照片一幀在卷可稽，依採證照片觀
      之，受處分人確有將上開車輛停放在劃設紅線實線之禁止
      臨時停車處所，至為明確，是其有道路交通管理處罰條例
      第五十六條第一項第一款規定之違規行為，堪以認定。
（二）受處分人雖以前揭情詞置辯，惟按道路交通管理處罰條例
      第三條第一款規定：「道路：指公路、街道、巷衖、廣場
      、騎樓、走廊或其他供公眾通行之地方」；交通標誌標線
      之設置管理機關於路緣繪製紅實線，其用意係在明確告知
      駕駛人該路段係屬繪有紅色實線之路段，依法駕駛人即不
      得於該路段之任何處所為停車行為；又按「紅實線」之定
      義，依道路交通標誌標線號誌設置規則第一百四十九條第
      一項第五款規定：「紅實線設於路側，用以禁止臨時停車
      」，並未區分為紅實線之外側或內側，且依道路交通標誌
      標線號誌設置規則第一百六十八條規定意旨，係於劃設有
      禁止停車線之左、右側道路範圍內均不得停車，此亦有交
      通部九十四年六月二十一日交路字第０九四０００六七九
      三號所為之函釋可資參照。復觀之卷附採證照片，受處分
      人所有之重型機車確係停放在「臺中市○○街一七二巷」
      ，該巷衖屬道路交通管理處罰條例第三條第一款規定之「
      道路」範圍，自得援引道路交通管理處罰條例相關規定。
      而臺中市○○街一七二巷內該段「道路」路面確劃有紅色
      實線，揆諸前揭說明，縱令受處分人將機車停放在該紅色
      實線之內側，仍屬紅線停車之情形，而係「在禁止臨時停
      車處所停車」，即應依道路交通管理處罰條例第五十六條
      第一項第一款規定予以處罰。另受處分人辯稱鄰近巷弄未
      繪設紅色實線，且臺中市政府未得西安街一七二巷住戶同
      意即繪設禁止臨時停車標線等語，惟臺中市政府九十九年
      五月二十六日府交工字第０九九０一四五九四六號函復說
      明：依道路交通管理處罰條例第五條規定，為維護道路交
      通安全與順暢，公路或警察機關於必要時，得指定某線道
      路或某線道路區段禁止停車及臨時停車。另依道路交通安
      全規則第一百一十二條規定，設有禁止停車標誌、標線之
      處所不得停車。故依上揭規定，臺中市政府業於臺中市○
      ○街一七二巷之巷道繪設禁止臨時停車紅線，告示不得停
      車。另有關文華路一三九巷十九弄白線乙節，臺中市政府
      將取消該巷弄「私繪」白線等語明確。是受處分人稱機車
      停放於紅色實線內側即未違規，臺中市政府未經該巷全體
      或多數住戶之同意，即貿然派員逕行繪設紅色禁止停車標
      線云云，顯有誤會，受處分人前揭所辯洵非可採。
五、綜上所述，受處分人甲○○所有之上開重型機車，於上揭時
    間，停放在劃設有紅色禁止臨時停車實線地點之交通違規事
    實，堪予認定。從而，原處分機關依道路交通管理處罰條例
    第五十六條第一項第一款及違反道路交通管理事件統一裁罰
    基準表之規定，裁處異議人罰鍰六百元，核無違誤，本件受
    處分人之異議為無理由，應予駁回。
六、據上論斷，應依道路交通管理處罰條例第八十七條第二項、
    道路交通案件處理辦法第十九條之規定，裁定如主文。
中    華    民    國    99    年    6     月    18    日
                  交通法庭  法  官  張清洲
上正本證明與原本無異。
如不服本裁定，應於送達後五日內，向本院提出抗告狀。
                            書記官  詹東益
中    華    民    國    99    年    6     月    18    日

司法院資訊處製作；財團法人民間司法改革基金會備份。
